【裁判字號】    89,訴,48
【裁判日期】    891003
【裁判案由】    塗銷土地所有權移轉登記等
【裁判全文】
臺灣花蓮地方法院民事判決  八十九年度訴字第四八號
    原      告  丁○○
    訴訟代理人  吳明益律師
    被      告  丙○○
    訴訟代理人  乙○○
右當事人間請求塗銷土地所有權移轉登記等事件，本院判決如左：
    主      文
原告之訴及假執行之聲請均駁回。
訴訟費用由原告負擔。
    理      由
一、民事訴訟法第二四九條第二項，原告之訴，依其所訴之事實，在法律上顯無理由
    者，法院得不經言詞辯論，逕以判決駁回之。
二、本件原告起訴：
  １、訴之聲明：
      被告丙○○應將坐落花蓮縣新城鄉○○段一八０之一０九地號、一八０之一一
      ０地號及一八０之一一一地號三筆土地，於七十四年一月十五日於花蓮地政事
      務所以買賣為原因，移轉登記予游阿朝（丙○○之夫已死亡）之所有權移轉登
      記塗銷。
      被告甲○○（訴訟前死亡，本院另為裁定駁回）應將坐落花蓮縣新城鄉○○段
      一八０之一０九地號、一八０之一一０地號及一八０之一一一地號三筆土地，
      移轉登記予原告。
  ２、主張之請求權基礎：
      原告與被告甲○○於七十二年間就系爭土地有合建契約，依約原告應分配系爭
      之土地。但甲○○與擔任工地主任之游阿朝，利用持有相關文件之便，通謀虛
      偽訂立買賣契約，將系爭土地移轉登記於游阿朝名下。而游阿朝去世後，系爭
      土地由丙○○繼承之。
      甲○○與游阿朝間有通謀虛偽無效之法律行為（登記原因為買賣者系通謀虛偽
      ），而甲○○怠於行使權利，所以原告代位主張被告丙○○應塗銷登記（被告
      丙○○繼承游阿朝之遺產）。並依合建契約請求甲○○移轉所有權。
三、查本件另一被告甲○○於訴訟前與死亡，業經本院另為裁定駁回在案。而本件訟
    爭情節，原告對被告丙○○主張侵權行為、不當得利等請求權，請求系爭土地之
    移轉登記業經本院八十八年訴字第八四號民事判決（經上訴駁回而確定），宣示
    駁回原告之訴（請求被告丙○○移轉系爭土地）。
    原告就本案主張涉及兩部分「通謀虛偽」、「怠於行使」，被告李阿土與被告丙
    ○○之夫游阿朝買賣契約為通謀虛偽而無效，但所涉及之關係人李阿土、游阿朝
    均已死亡。原告代位主張之前提，在於李阿土怠於行使權利，原告所稱之事發生
    於七十三年間，而李阿土死亡於八十年間，李阿土已死亡，根本無法行使權利，
    而非怠於行使權利。原告既無由說明李阿土如何怠於行使權利，原告之訴，依其
    所訴之事實，在法律上顯無理由，自應逕為判決駁回原告之訴。
四、依民事訴訟法第二百四十九條第二項、第七十八條判決如主文。
中      華      民      國    八十九    年      十      月      三      日
                                    臺灣花蓮地方法院民事庭
~B法      官  陳心弘
右正本証明與原本無異。
如對本裁定不服，應於送達後十日內，向本院提出抗告狀（應抄附繕本）。
~B法院書記官  周秀香
中      華      民      國    八十九    年      十      月      六      日


司法院資訊處製作；財團法人民間司法改革基金會備份。
